臺灣高等法院刑事判決
111年度上訴字第1923號
上  訴  人  
即  被  告  于德立



　　　　　　　　　
上列上訴人即被告因妨害自由案件，不服臺灣臺北地方法院110
年度易字第360號，中華民國111年3月29日第一審判決（起訴案
號：臺灣臺北地方檢察署109年度少連偵字第56號），提起上訴
，本院判決如下：
    主  文
上訴駁回。
    犯罪事實
一、于德立因友人胡立恆（原名胡寧耀，另經臺灣臺北地方檢察
    署檢察官為不起訴處分確定）與黃振恆間有金錢糾紛，而對
    黃振恆心生不滿，即於民國109年3月3日晚間某時，在某不
    詳地點與張世豪（業經原審判處罪刑確定）、少年甲○○、乙○○（均為94年生，皆另由臺灣基隆地方法院少年法庭處理）
    會合後，由張世豪駕駛于德立於同年月2日向泓運小客車租
    賃有限公司（下稱泓運公司）所承租車牌號碼000-0000號租
    賃小客車（該車上放置有于德立所有之不具殺傷力空氣槍1
    支、西瓜刀2支及鐵棍3支），搭載于德立等3人於109年3月3
    日晚間10時許抵達黃振恆當時居住地附近之新北市新店區安
    康路2段159巷口，欲將黃振恆帶走。
二、嗣胡立恆自行騎乘機車抵達上開地點，于德立即與張世豪、
    少年甲○○、乙○○共同基於剝奪他人行動自由之犯意聯絡（無
    證據足認于德立知悉甲○○、乙○○未滿18歲），由于德立要求
    無犯意聯絡之胡立恆致電黃振恆，胡立恆便透過行動電話之
    通訊軟體LINE以暱稱「耀耀寶貝」撥打予黃振恆，于德立旋
    取走胡立恆之行動電話，向黃振恆恫稱若5分鐘內不下樓，
    便要將黃振恆停放於樓下之自用小客車砸毀等語，黃振恆因
    心生畏懼，而致電予當時與其同住少年丙○○，請求正在其居
    處樓下之丙○○代為確認于德立是否確實在其居處樓下，後黃
    振恆即依于德立指示下樓。於黃振恆下樓後，于德立、少年
    甲○○、乙○○陸續走下由張世豪所駕駛之前開車輛，包圍在黃
    振恆身旁，要求黃振恆搭上該車一同前往他處談事，其間于
    德立有以手搭在黃振恆肩膀上，並有先後返回前開車輛取出
    西瓜刀及空氣槍，且以空氣槍指向黃振恆，而少年乙○○則以
    左肩推黃振恆，黃振恆因受此等言語、肢體之脅迫，始不得
    不依指示搭上前開車輛，而坐在該車後座中間，于德立、少
    年甲○○則分別坐在黃振恆之右、左兩側，少年乙○○則坐在副
    駕駛座，張世豪旋即駕駛該車離去，以此非法方法共同剝奪
    黃振恆之行動自由。適有警員駕駛警車行經該處，少年丙○○
    隨即告知上情，警員即駕駛警車追逐張世豪駕駛之前開車輛
    ，並一路廣播要求停車，張世豪猶拒絕停車，甚且一度逆向
    行駛欲逃避警員追緝，嗣於新北市新店區華城路經過華城路
    63巷後約30公尺處，張世豪所駕駛之車輛始經前來支援之警
    員攔下，並於該車內扣得空氣槍1支、西瓜刀2支及鐵棍3支
    等物，而循線查知上情。
三、案經黃振恆訴由新北市政府警察局新店分局（下稱新店分局
    ）移送臺灣臺北地方檢察署檢察官偵查起訴。
    理  由
一、審判範圍：
　　上訴人即被告于德立因妨害自由案件，經檢察官提起公訴，
    第一審判決被告成年人故意對少年犯恐嚇危害安全罪、共同
    犯剝奪行動自由罪。被告不服提起上訴，嗣於本院準備程序
    時撤回前開成年人故意對少年犯恐嚇危害安全罪部分之上訴
    ，有撤回上訴聲請書在卷可稽（見本院卷第107頁），因此
    該撤回上訴部分，已非本院審理範圍。
二、證據能力之說明：
　㈠關於證人即告訴人黃振恆於109年3月3日至4日警詢中之陳述
    ：
  ⒈按被告以外之人於檢察事務官、司法警察官或司法警察調查
    中所為之陳述，與審判中不符時，其先前之陳述具有較可信
    之特別情況，且為證明犯罪事實存否所必要者，得為證據，
    刑事訴訟法第159條之2定有明文，亦即係以具有「特信性」
    與「必要性」，認足以取代審判中經反對詰問之信用性保障
    ，而例外賦予證據能力。所謂「前後陳述不符」，係指該陳
    述之主要待證事實部分，自身前後之陳述有所矛盾不符，導
    致應為相左之認定，此並包括先前之陳述詳盡，於後簡略，
    甚至改稱忘記、不知道等實質內容已有不符者在內，亦即應
    就前後階段之陳述進行整體判斷，以決定其間是否具有實質
    性差異，惟無須針對全部陳述作比較，陳述之一部分有不符
    ，亦屬之；而此等「特信性」，立法政策上並未有列舉或例
    示明文，其內涵完全委由法院就個案主客觀的外部情況，依
    事物之一般性、通常性與邏輯之合理性為審酌判斷，且由於
    本條被告以外之人業於審判中到庭接受詰問，其審判外之陳
    述已受檢驗覈實，因此，所謂「具有較可信之特別情況」，
    以自由證明為已足。倘法院就調查中陳述時之外部附隨環境
    、狀況或條件等相關事項，例如：陳述人之態度、與詢問者
    之互動關係、筆錄本身記載整體情況、詢問者之態度與方式
    、是否告知陳述人之權利、有無違法取供等情狀予以觀察，
    綜合判斷陳述人陳述時之外在、客觀條件已獲確保，具有可
    能信為真實之基礎，即得謂「具有較可信之特別情況」；至
    「為證明犯罪事實存否所必要者」，係指就具體個案案情及
    相關卷證判斷，為發現實質真實目的，認為除該項審判外之
    陳述外，已無從再就同一供述者，取得與其上開審判外陳述
    之相同供述內容，倘以其他證據代替，亦無從達到同一目的
    之情形而言（最高法院109年度台上字第1792號、107年度台
    上字第4478號、106年度台上字第3183號判決意旨參照）。
　⒉查證人即告訴人黃振恆於109年3月3日至4日警詢時證稱：被
    告以LINE電話跟我說給我5分鐘下來，不然就把我的自用小
    客車砸爛，被告及張世豪等人一直請我上車，說要請我吃薑
    母鴨，當下我看到對方很多人，很害怕，就只好上車，我怕
    被他們打、砸車，所以跟他們一起走，我不是自願上車等語
    （見109少連偵56卷第38至39頁），嗣告訴人於111年2月21
    日原審審理時改稱：被告並未恐嚇，我並未遭被告及張世豪
    等人強押上車云云（見110易360卷㈠第401頁），足見關於被
    告有無本案妨害自由之犯罪事實，告訴人前開警詢之陳述，
    與嗣後審理時之陳述，已有不符之處。
　⒊查告訴人前開警詢所為之陳述，固屬被告以外之人於審判外
    之陳述，然觀以告訴人於警詢之陳述，係經警以一問一答之
    方式，由警員詢問與相關之案情，待其陳述後，由警員記載
    於筆錄，並於製作完畢後經其閱覽筆錄無訛，再簽名按捺指
    印完成，此有告訴人之警詢筆錄在卷可稽（見109少連偵56
    卷第37至41頁），且告訴人於原審審理時亦證稱該警詢筆錄
    記載其陳述內容，均係其當時所為陳述無誤（見110易360卷
    ㈠第406至411頁），而告訴人製作警詢筆錄之時間為「109年
    3月3日至4日」，即在本案案發後立即製作筆錄，而告訴人
    陳稱其係單獨製作警詢筆錄，被告及張世豪等人無法看到其
    做筆錄之情形（見110易360卷㈠第416頁），依此情形觀之，
    告訴人顯較無受不當外力干擾、內在壓力影響及事後串供之
    可能性，而告訴人於109年4月6日偵訊時即翻異前詞，稱已
    和被告及張世豪等人和解、沒有要提告，並改稱其聽聞被告
    稱若不下來就要砸爛其車輛等語，「未感到害怕、可能是開
    玩笑」，其「不是因為害怕才下樓，本來就要下樓找被告及
    張世豪等人」云云（見109少連偵56卷第189至191頁），足
    見告訴人或因事後與被告和解，始更改供述內容，益徵其於
    警詢中之陳述具有特別可信之情況，且係證明被告本件犯罪
    事實之存否所不可欠缺，故依刑事訴訟法第159條之2規定，
    其於警詢中之陳述，應具有證據能力。被告爭執告訴人警詢
    時所為陳述之證據能力（見本院卷第99至100頁），並無可
    採。
　㈡本案據以認定被告犯罪之其餘供述證據（詳如後述），其中
    屬於傳聞證據部分，檢察官及被告於本院準備程序中均同意
    有證據能力（見本院卷第100至102頁），復經本院審酌認該
    等證據之作成無違法、不當或顯不可信之情況，非供述證據
    亦查無公務員違背法定程序而取得之情事，揆諸刑事訴訟法
    第158條之4反面解釋、第159條至第159條之5規定，均有證
    據能力。
三、認定犯罪事實所憑之證據及理由：
　  訊據被告固坦承車牌號碼000-0000號租賃小客車，係其於10
    9年3月2日向泓運公司所承租，於109年3月3日晚間10時許，
    張世豪駕駛該車輛搭載被告及少年甲○○、乙○○抵達告訴人當
    時居住地附近之新北市新店區安康路2段159巷口，被告在場
    有要求告訴人坐上該車輛前往他處，不久張世豪駕駛之該車
    輛即遭警車追緝，嗣於同市區華城路經過華城路63巷後約30
    公尺處，該車輛為前來支援之警員攔下，並經警於車內扣得
    空氣槍1支、西瓜刀2把及鐵棍3支等情，惟矢口否認有何與
    張世豪、少年甲○○、乙○○共同剝奪告訴人行動自由之犯行，
    辯稱：我沒有拿胡立恆的電話對黃振恆說「若不下樓，就要
    把你的車砸毀」，該租賃車上遭查扣之物品都不是我的，當
    日是我請黃振恆上車，要找黃振恆去附近吃薑母鴨，把胡立
    恆被逼簽新臺幣20萬元本票的事情弄清楚，我並沒有強迫黃
    振恆上車，他是自願的，黃振恆於原審亦證稱沒有人強押他
    上車，當時警察攔檢該租賃車輛時張世豪沒有停車，是因為
    張世豪有施用毒品，他害怕才跑云云。經查：
　㈠被告於109年3月2日晚間9時15分許向泓運公司承租車牌號碼0
    00-0000號租賃小客車使用，於109年3月3日晚間10時許，由
    張世豪駕駛該車輛搭載被告及少年甲○○、乙○○抵達告訴人當
    時居住地附近之新北市新店區安康路2段159巷口，被告在場
    有要求告訴人坐上該車輛前往他處，不久張世豪駕駛之該車
    輛即遭警車追緝，嗣於同市區華城路經過華城路63巷後約30
    公尺處，該車輛為前來支援之警員攔下，並經警於車內扣得
    空氣槍1支、西瓜刀2把及鐵棍3支等情，為被告所坦承，核
    與告訴人、證人即少年丙○○於警詢、偵訊及原審審理中、證
    人即少年甲○○於警詢及原審審理中、證人即少年乙○○於警詢
    中之證述情節相符（見109少連偵56卷第25至35頁、第37至4
    1頁、第43至47頁、第189至192頁、第199至201頁、第223至
    225頁，110易360卷㈠第377至422頁、卷㈡第9至18頁），並有
    新店分局搜索扣押筆錄、扣押物品目錄表、現場監視器錄影
    畫面擷圖及扣押物品照片、車牌號碼000-0000號之車輛詳細
    資料報表、新店分局110年7月6日新北警店刑字第110410986
    2號函附警員職務報告、GOOGLE地圖標示、現場照片、路燈
    標號照片、GOOGLE地圖、泓運公司陳報之汽車出租約定切結
    書暨所附被告身分證及駕駛執照、新北市政府警察局舉發違
    反道路交通管理事件通知單、臺北市政府交通事件裁決所申
    訴書等附卷可佐（見109少連偵56卷第59至63頁、第69至89
    頁、第91頁、第181至183頁，110易360卷㈠第101至107頁、
    第161至167頁），此部分事實，首堪認定屬實。　　
　㈡證人黃振恆於109年3月3日至4日警詢時證稱：109年3月3日晚
    上10時11分我接到胡立恆以通訊軟體LINE暱稱「耀耀寶貝」
    撥打來的電話，後來被告拿起電話跟我說「我給你5分鐘下
    來，否則就把你的自用小客車砸爛」，我就下去安康路2段1
    59巷口，下樓後我就看到被告跟另外2人，被告就一直請我
    上車，說要請我吃薑母鴨，我看到對方很多人，當下很害怕
    ，不知道該怎麼辦，我就只好上車，我是因為怕被他們打、
    被砸車，只好跟他們走，不是自願上車等語（見109少連偵5
    6卷第37至41頁）。另於109年4月6日偵訊時證稱：對方以胡
    立恆的LINE打給我，對我說「你不來，我就要把你的車砸爛
    」，當時被告的口氣很差，他們說要載我去吃薑母鴨，我才
    上車警察就追來了，當時我與被告、胡立恆有誤會，我以為
    他們要找我麻煩，若無警察中間介入，對方就會找我麻煩等
    語（見109少連偵56卷第190至191頁），並於109年9月4日偵
    訊時證稱：逼我上車的是被告，當時我很害怕等語（見109
    少連偵56卷第223至224頁），一致證稱其係因害怕被告找其
    麻煩而下樓、上車與被告一起前往他處。
　㈢目擊證人即少年丙○○於109年3月4日警詢時證稱：109年3月3
    日晚上10時28分我接到被告電話，他命令我叫告訴人到安康
    路2段161號前，否則就要拿西瓜刀砍死我，我就打電話給告
    訴人叫他趕快來現場，告訴人約於晚上10時39分下樓，被告
    就叫另外2個小弟把告訴人押上車開走，我就叫巡邏車趕快
    去追那輛車等語（見109少連偵56卷第44至45頁），又於109
    年4月15日偵訊時證稱：當晚被告有用手機對告訴人說「你
    不下來，我就要把你的車砸爛」，當時胡立恆在場，被告有
    指使2名未成年小弟，一前一後把告訴人牽上車等語（見109
    少連偵56卷第200頁），另於111年2月21日原審審理時證稱
    ：當時被告拿的西瓜刀，跟扣案的西瓜刀照片一樣，當時被
    告口氣滿不好的，當晚2個未成年男子有押告訴人上車等語
    （見110易360卷㈠第388至389、395至396頁），前後證述一
    致稱告訴人並非自願搭上張世豪駕駛之租賃車輛與被告等人
    前往他處。
　㈣證人胡立恆於109年8月14日偵訊時證稱：當天被告叫我打電
    話給告訴人，我就用我的LINE幫他打給告訴人，之後被告就
    用我的電話跟告訴人對嗆，被告嗆說「如果你不下來，就把
    你的車打爛」，後來告訴人就下來，被告就逼告訴人搭上車
    號000-0000號的汽車，被告嗆告訴人說「如果不上車，就把
    你拖上車」，當時被告有拿球棍威脅告訴人，他們上車開走
    後，警察就開始追他們等語（見109偵緝1418卷第38至39頁
    ），所述其見聞告訴人因被告要求而到場、被迫搭上張世豪
    駕駛之租賃車輛與被告前往他處等情，與告訴人所述上開情
    節，亦相符合。
　㈤原審勘驗現場監視器錄影畫面結果：身著藍色上衣之甲男先
    走下深色小客車，與陸續下車之丙男、丁男一同包圍乙男（
    即告訴人），甲男再以左手搭在告訴人肩膀上，其後甲男返
    回該車後座拿取物品，可見甲男右手持具金屬光澤長條之物
    品，再以左手平舉持某黑色物品指向告訴人，嗣甲男及丙男
    、丁男再度走近告訴人身邊，丁男復以左肩推告訴人一下，
    接著丙男、丁男先坐上該車輛（丙男坐於該車左後座，丁男
    坐於該車副駕駛座），待告訴人上車後，甲男再搭上該車右
    後座，有原審勘驗筆錄及畫面擷圖在卷可稽（見110易360卷
    ㈠第379至380頁、第429至437頁）。佐以證人丙○○證稱：當
    時被告是穿藍色外套、身材高胖，另2名男子，一名穿白色
    長袖，一名穿灰色衣服等語（見109少連偵56卷第45頁），
    少年甲○○亦稱其當日身穿灰色上衣，少年乙○○稱其當日穿白
    色上衣（見109少連偵56卷第33頁），而張世豪稱其在車上
    負責駕車（見109少連偵56卷第152頁），足認現場身穿藍色
    上衣之甲男即為被告無誤。再當日警方於前開車輛上扣得之
    物品為：空氣槍1支、西瓜刀2支及鐵棍3支，此有扣押物品
    目錄表及扣押物品照片在卷可稽（見109少連偵56卷第63、8
    5至89頁），參以證人丙○○證稱被告在場有持與扣案西瓜刀
    照片相符之西瓜刀（詳前述三、㈢所載），堪認上開勘驗結
    果所示被告右手持「具金屬光澤長條之物品」，應係西瓜刀
    ，被告左手平舉持「某黑色物品」指向告訴人，該黑色物品
    應係空氣槍，足認被告在告訴人未上車前，曾以手搭在告訴
    人肩膀上，並取出車上之西瓜刀，再持空氣槍指向告訴人，
    且被告及少年甲○○、乙○○有包圍告訴人，少年乙○○並以左肩
    推擠告訴人，再佐以告訴人、證人丙○○、胡立恆前開證述，
    堪認告訴人確係因被告之前開言語、肢體之脅迫及壓力感到
    害怕，而不得不依指示搭上該車輛，告訴人並非自願上車與
    被告前往他處。再依前開勘驗結果，自告訴人出現於監視器
    錄影畫面至搭上該車輛離開，前後歷時近8分鐘（見110易36
    0卷㈠第379至380頁），若確如被告所辯告訴人係自願一同去
    吃薑母鴨，告訴人當無拖延許久猶不上車之理，且告訴人於
    原審審理時復稱：當時是因胡立恆遭逼簽本票，被告、張世
    豪與少年甲○○、乙○○係要求其解決該件事，其當時就是一直
    問被告有什麼事，沒有想要上車的意思，想說有事情在現場
    講就好了等語（見110易360卷㈠第413、414頁），益徵告訴
    人本無搭上前揭車輛之意，係因被告及少年甲○○、乙○○以上
    開言語及肢體動作進行脅迫，告訴人始不得不依指示上車，
    至為明確。至公訴意旨雖稱少年甲○○、乙○○有自背後推及勾
    住告訴人手臂之方式，牽推告訴人搭上該車輛等情，然與前
    開勘驗結果不符，難認被告有以此方式逼迫告訴人搭上該車
    輛，此部分公訴意旨容有誤會。
　㈥按刑法第302條第1項及第304條第1項之罪，其所保護之法益
    ，均為被害人之自由，而剝奪人之行動自由，仍不外以強暴
    、脅迫為手段，其罪質固屬相同，惟被害人之意思決定或身
    體活動之自由受限制之程度則截然不同。強制罪所施用之強
    暴、脅迫行為之程度，祇須妨礙被害人意思決定或身體活動
    之自由者，即足當之；如被害人已因而完全喪失自由或其反
    抗遭受壓抑或有顯著困難者，即應論以剝奪人之行動自由罪
    ，初不問其目的僅意在使人行無義務之事或妨害人行使權利
    （最高法院103年度台上字第1799號判決意旨參照）。查被
    告與少年甲○○、乙○○於前開告訴人居住地附近之巷口包圍告
    訴人，被告更手持西瓜刀及空氣槍，以空氣槍指向告訴人，
    少年乙○○則以左肩推告訴人，迫使告訴人坐上該租賃車後座
    中間，被告與少年甲○○更分別坐在告訴人之左右兩側，而控
    制告訴人之行動自由，且依原審勘驗警車上之行車紀錄器錄
    影畫面結果，張世豪將該租賃車駛離後，即遭巡邏車追緝，
    張世豪隨即加速逃離，更有違規逆向行駛之情形，且歷時約
    8分鐘始遭警員攔下等情，有原審勘驗筆錄及畫面擷圖在卷
    可憑（見110易360卷㈠第381至383頁、第438至446頁），又
    依新店分局110年7月6日新北警店刑字第1104109862號函附
    警員職務報告、GOOGLE地圖標示、現場照片、路燈標號照片
    所示，前開車輛係於新北市新店區華城路經過華城路63巷後
    約30公尺處遭攔下（見110易360卷㈠第101至106頁），依卷
    附GOOGLE地圖查詢結果，雖顯示行駛距離為3.1公里（見110
    易360卷㈠第107頁），惟參酌張世豪有逆向行駛欲擺脫警車
    追逐之情，並非如GOOGLE地圖查詢結果所示係以正常行駛狀
    態下為估算，張世豪當時駕駛該車行駛之距離顯已超過3.1
    公里，足見於告訴人不得不依被告等人之指示非出於自願搭
    上該車後，該車移動了相當之距離，堪認被告及張世豪、少
    年甲○○、乙○○已完全控制並剝奪告訴人之行動自由於該車內
    ，且告訴人遭被告等人限制行動自由之時間並非短瞬，被告
    所為已達於剝奪告訴人行動自由之程度。
　㈦被告固以前詞置辯，惟查：
　⒈告訴人於原審審理時雖稱當日沒有人強押其上車，被告未拿
    任何東西對其恐嚇，係有人遭逼簽本票，才找被告來幫忙處
    理將本票取回云云（見110易360卷㈠第400至412頁），然觀
    諸當日交互詰問之情形，告訴人於被告尚未提問完畢時，旋
    即回答「是」（見110易360卷㈠第404頁），已見有曲意配合
    被告之情；且依原審勘驗現場錄影畫面之結果，被告確實有
    自車上取出西瓜刀，持空氣槍指向告訴人之舉，已如前述，
    而告訴人竟猶答稱沒看到上情云云（見110易360卷㈠第414頁
    ）；又告訴人於警詢中即明確指述在搭上前揭車輛後座後，
    看到1支西瓜刀及3根棍子放在腳踏墊處（見109少連偵56卷
    第39頁），於原審審理時卻改稱上車後沒看到任何刀械云云
    （見110易360卷㈠第406頁），經質疑後，復改稱其只是踩到
    地板的東西，但不確定是何物云云（見110易360卷㈠第409頁
    ）；再參以告訴人於警詢中為明確指述後，於偵訊時稱：「
    已口頭和解，沒有要提告」，並就案情所為證述有避重就輕
    之情（見109少連偵56卷第189至190頁），告訴人於原審亦
    稱：家人希望我不要再告了等語（見110易360卷㈠第418頁）
    ，綜合上情，足徵告訴人於原審審理時所為迴護被告之證述
    ，不足為採，難以憑為有利於被告之認定。
　⒉告訴人固於警詢時證稱係另1位不認識之人透過胡立恆所使用
    通訊軟體LINE暱稱「耀耀寶貝」向其恫稱若不下車就砸車（
    見109少連偵56卷第38至39頁），於偵訊時先稱聽不清楚是
    何人說上開話語（見109少連偵56卷第190頁），再改稱其確
    定不是被告向其恫稱上開話語（見109少連偵56卷第223頁）
    ，然考量告訴人與胡立恆對話中，臨時遭他人取走胡立恆行
    動電話而介入對話，並遭恫嚇以前開內容，其於如此短瞬之
    時間內並處於恐懼情緒下，無法確實辨別係何人之聲音，亦
    符常情。而證人胡立恆既已證稱係被告要求撥打電話予告訴
    人，再遭被告取走行動電話，而由被告向告訴人恫稱上開內
    容，已如前述（詳前述三、㈣所載），堪認當時係由被告透
    過胡立恆之電話，向告訴人恫稱若5分鐘內不下樓，便要將
    告訴人停放於樓下之車輛砸毀無訛，是告訴人前開所述，亦
    難為有利於被告之認定。
　⒊被告固辯稱前開車輛上為警查扣之物品並非其所有，惟查該
    車係於案發前1日即109年3月2日晚間9時15分許由泓運公司
    交付予被告（見110易360卷㈠第139頁），足認該車係由被告
    占有使用，核無被告所辯：租車後即遭胡立恆開走2、3天之
    情，且少年乙○○亦稱上開扣案物係其上車前就在車上（見10
    9少連偵56卷第28頁），足認該車上所扣得之空氣槍1支（槍
    枝管制編號：新北鑑0000000000號，經鑑定無殺傷力）、西
    瓜刀2支，均為被告所有，供被告持以脅迫告訴人遂行本件
    犯行之用。
　㈧從而，本案事證明確，被告犯行堪以認定，應依法論科。　
四、論罪部分：
　㈠核被告所為，係犯刑法第302條第1項之剝奪行動自由罪，公
    訴意旨認僅成立刑法第304條第1項之強制罪，尚有未洽，惟
    其基本社會事實同一，並經本院當庭告知其涉犯法條（見本
    院卷第131頁），已保障被告訴訟上之防禦權，爰依刑事訴
    訟法第300條規定變更起訴法條。被告恐嚇告訴人之行為，
    僅屬剝奪行動自由之手段，不另論恐嚇罪。
　㈡被告與張世豪、少年甲○○、乙○○間，有犯意聯絡及行為分擔
    ，為共同正犯。
　㈢被告供稱其係於案發當天初次與少年甲○○及乙○○碰面，其事
    前並不知少年甲○○及乙○○均未成年（見110易360卷㈡第35頁
    ），而少年甲○○於原審審理時亦證稱其於案發當天是第一次
    見到被告等語（見110易360卷㈡第13至15頁），復無證據足
    認被告於本案案發時知悉少年甲○○及乙○○之實際年齡，尚難
    認定被告主觀上知悉或可得而知其等為少年，自無兒童及少
    年福利與權益保障法第112條第1項前段加重其刑規定之適用
    。
五、上訴駁回之理由：
　㈠原審認被告所為係犯刑法第302條第1項之剝奪行動自由罪，
    並以行為人之責任為基礎，審酌被告僅因對告訴人心生不滿
    ，竟與張世豪、少年甲○○、乙○○共同以上開方式逼迫告訴人
    搭上前揭車輛載往他處而剝奪其行動自由，考量被告上開犯
    罪動機、目的、手段及情狀，告訴人稱已不欲再追究被告之
    刑責，兼衡被告之素行、犯後否認犯行，暨其自述之教育程
    度、家庭經濟及生活狀況等一切情狀，量處有期徒刑5月，
    如易科罰金，以1000元折算1日，並宣告沒收被告所有供犯
    罪所用之空氣槍1支、西瓜刀2支，暨說明扣案之鐵棍3支，
    無從認定與本案被告之犯罪有關，無從宣告沒收等情。經核
    其認定事實及適用法律均無不當，量刑亦屬妥適。
　㈡被告上訴否認犯行，而以前揭辯解指摘原判決不當，然其所
    辯各節俱非可採，業經本院指駁、說明如前，被告上訴並無
    理由，應予駁回。
據上論斷，應依刑事訴訟法第368條，判決如主文。
本案經檢察官張靜薰提起公訴，檢察官廖先志到庭執行職務。
中　　華　　民　　國　　111 　年　　8 　　月　　31　　日
                  刑事第十五庭  審判長法  官  陳芃宇
                                      法  官  陳俞伶
                                      法  官　曹馨方
以上正本證明與原本無異。
如不服本判決，應於收受送達後20日內向本院提出上訴書狀，其
未敘述上訴之理由者並得於提起上訴後20日內向本院補提理由書
（均須按他造當事人之人數附繕本）「切勿逕送上級法院」。
                                      書記官　游秀珠
中　　華　　民　　國　　111 　年　　8 　　月　　31　　日
附錄：本案論罪科刑法條全文
中華民國刑法第302條
私行拘禁或以其他非法方法，剝奪人之行動自由者，處5年以下
有期徒刑、拘役或9千元以下罰金。
因而致人於死者，處無期徒刑或7年以上有期徒刑；致重傷者，
處3年以上10年以下有期徒刑。
第1項之未遂犯罰之。